【裁判字號】    97,家上,45
【裁判日期】    970826
【裁判案由】    請求分配剩餘財產
【裁判全文】
臺灣高等法院臺中分院民事判決          97年度家上字第45號
上  訴  人  甲○○
訴訟代理人  姜端林律師
被上訴人    乙○○
訴訟代理人  華嘉遠律師
上列當事人間請求分配剩餘財產事件，上訴人對於中華民國97年1
月22日臺灣臺中地方法院96年度家訴字第160號第一審判決提起上
訴，本院於97年8月12日言詞辯論終結，判決如下：
    主  文
原判決關於命上訴人應給付被上訴人之金額於超過新台幣壹佰肆
拾萬柒仟捌佰拾捌元本息（利息減縮自民國96年12月21日起算）
部分、及該部分假執行之宣告；以及訴訟費用除確定部分外之裁
判，均廢棄。
上開廢棄部分，被上訴人於第一審之訴及假執行之聲請均駁回。
上訴人其餘上訴駁回。
第一、二審訴訟費用除已確定部分外，由上訴人負擔百分之八十
三，餘由被上訴人負擔。
    事實及理由
一、被上訴人起訴主張：
  (一)兩造於民國80年3月2日結婚，於94年3月11日協議離婚，兩
    造未就夫妻財產制另行約定，依法應適用法定財產制，依民
    法第1030條之1、及民法親屬編施行法第6條之2規定，法定
    財產制關係消滅時，夫或妻現存之婚後財產扣除婚姻關係存
    續中所負債務，如有剩餘，雙方剩餘財產之差額，應平均分
    配，爰請求將兩造離婚時之剩餘財產之差額平均分配。依兩
    造於94年3月11日離婚時之財產1.被上訴人部分：(1)不動產
    部分：無。(2)動產部分：汽車一輛，喜美雅歌（車牌3Q-390
    6）；及臺灣中小企業銀行存款新臺幣（下同）69,000元。
    (3)負債部分：無。2.上訴人部分：(1)不動產部分：臺中縣太
    平市○○段0000-0000地號、權利範圍23/1000之土地及其上
    建物臺中縣太平市○○段00000-000建號（門牌臺中縣太平
    市○○路274巷61弄15號）之房屋。(2)動產部分：汽車一輛
    ，福斯T4（車牌R6-8025）。(3)負債部分：至94年3月11日止
    ，上開不動產貸款447,919元。
  (二)上訴人雖以：91年7月5日向父母吳超、吳廖滿借款1,500,00
    0元．．．又向妹妹吳子賢借款1,560,000元，以分期償還銀
    行貸款債務等語，惟上訴人提出之聯邦銀行太平分行還款明
    細表，91年7月3日還100萬元貸款，但此100萬元明顯與後二
    日其向父母親之借款無關，且91年7月3日還100萬元後本金
    只剩521,962元，上訴人稱向其父母、妹妹共借3,060,000元
    分期償還銀行，乃不實之事，上訴人並未提出合理並令人信
    服之證明，不足採信。
  (三)綜上所述，兩造至94年3月11日離婚時均留有財產，且上訴
    人多於被上訴人，被上訴人自得依法請求剩餘財產分配，爰
    聲明求為判決：1.上訴人應給付被上訴人2,219,541元及自
    起訴狀繕本送達翌日起至清償日止，按年息百分之5計算之
    利息。2.被上訴人願供擔保請准宣告假執行等語。
二、上訴人則辯以：
  (一)上訴人於婚姻關係期間有下列債務應予扣除：
    1.兩造婚後向聯邦商業銀行貸款4,400,000元，購置上開不
      動產，被上訴人並未出錢，嗣上訴人向父母吳超、吳廖滿
      借款1,500,000元，當時未寫借據，起訴後補寫借據，記
      不清借款日期，致寫錯了借款日期，經向合作金庫銀行調
      閱提款紀錄，始知悉確實借款日期為91年7月5日，上訴人
      向父母借款1,500,000元時，妹妹吳子賢也同時向父母借
      款500,000元，故一同從合作金庫銀行父親吳超帳戶中提
      出2,000,000元。
    2.上訴人又向吳子賢借款1,560,000元，係分5次借的，借款
      日期分別是93年7月19日借140,000元、93年8月3日借280,
      000元、93年8月9日借340,000元、93年9月3日借400,000
      元、93年9月24日借400,000元，用來分期償還銀行貸款債
      務。
    3.離婚時銀行貸款之負債為447,919元。
    4.離婚前上訴人曾以40萬元補助被上訴人買自小客車，被上
      訴人至今尚欠上訴人40萬元購車款，尚未償還，被上訴人
      應先償還該40萬元欠款。
  (二)基上，上訴人縱有剩餘財產，因購屋時被上訴人並未出資，
    婚姻中也未負擔家庭生活及子女之生活教育費用，離婚後上
    訴人並已還清向被上訴人父親借款之50萬元，足徵上訴人對
    婚姻貢獻甚大，倘兩造有剩餘財產分配額，其平均分配顯失
    公平，請求依民法第1030條之1第2項規定，酌加調整分配額
    。
  (三)關於顏淑如建築師事務所就上開不動產所為之鑑價報告，有
    過高情事，且未說明鑑定之時間為93年4月11日、或96年11
    月20日之市價。
三、原審判決：
    (一)上訴人應給付被上訴人1,694,541元，及自96年3月3日起
      至清償日止，按年息5%計算之利息。
    (二)並就上開准許部分，分別酌定相當擔保金，為假執行、及
      免為假執行之宣告。及駁回被上訴人其餘之訴及其假執行
      之聲請。
四、上訴人不服原判決，提起本件上訴，於本院聲明，求為判決
    ：
    (一)原判決廢棄。
    (二)上開廢棄部分，被上訴人在第一審之訴駁回。
    並補充陳述稱：
    (一)兩造離婚時，上訴人無剩餘財產。蓋上訴人於離婚後不久
      清償向被上訴人父親借款之50萬元，加上積欠上訴人父母
      150萬元、及妹妹156萬元，上訴人共有借款債務356萬元
      。而兩造離婚當時，房地產價值低落，上訴人所有之房地
      當時之折舊現值約350萬元，扣除上開借款債務，不但無
      剩餘財產，且尚有銀行貸款447,919元未還清。又兩造離
      婚前，被上訴人在外工作的收入，全都隱匿暗存己戶，未
      負擔過家庭生活費開支及兒子的生活教育費用，購屋時被
      上訴人亦沒有出分文錢，甚離婚前上訴人還借款40萬元補
      助被上訴人購買自小客車。而離婚前被上訴人應分擔的家
      庭生活費及兒子的生活教育費用，每月以一萬元計算，自
      80年3月2日結婚至94年3月11日離婚止，共14年多，計被
      上訴人應負擔168萬元，前開費用，依民法第1030條之2第
      l項規定，應分別納入現存之婚後財產或婚姻關係存續中
      所負債務計算，原判決未予納入，已不公平。再查被上訴
      人93年薪資所得299,980元、及利息所得2,571元，合計30
      2,55l元，暗自匿存己戶，離婚後隨即購買台中市○區○
      ○段0000-0000號土地，並換購福特六和汽車，被上訴人
      於93年財產總金額共1,251,389元，加上離婚前之當年收
      入所得部分，以19.178%計算，應有64,000元，則被上訴
      人離婚時之財產總額應為1,315,389元（0000000+64000＝
      0000000），有稅務電子閘門財產所得調件明細表在卷為
      證。被上訴人隱匿財產，致原審誤認其僅有存款96,000元
      ，而僅以96,000元計算其離婚時之財產，而未將上開金額
      併入計算，顯與事實不符。
    (二)上訴人向父親借款部分，即使如被上訴人於原審準備書狀
      所說，係為贈與，然依民法第1030條之l第2項規定，上訴
      人也得請求法院調整或免除其分配權。又上訴人向父母及
      妹妹借款，係支付兩造的生活費、及子女的生活教育費用
      ，並分期償還銀行貸款債務，借款前先用生活教育費周轉
      償還銀行貸款，本屬人之常情，原判決以上訴人向父母借
      款之日期比償還銀行貸款的日期晚了兩天為由，即不採信
      ，顯係誤解。上訴人確有向父母及妹妹的借款306萬元，
      向被上訴人之父借款50萬元，合計356萬元，原判決未依
      民法第1030條之2第l項之規定，將上開借款款項納入婚姻
      關係存續中所負債務計算，亦未依民法第1030條之l第2項
      規定調整或免除其分配權，即判決上訴人敗訴，顯不公平
      。
    (三)再者，原審所採之鑑定報告，對於84.05㎡的土地，鑑價3,
      438,000元（每平方公尺4萬900元），對於138.64㎡的建物
      ，鑑價1,715,000元，合計5,153,000元，之鑑價顯較當時
      市價（350萬元）多1,653,000元，鑑價離譜，不足採信。
      上訴人僅有一棟現住的房屋，無其他財產，如依原審所採
      之鑑價計算，日後判決確定，上訴人勢必得拍賣現住的房
      屋以給付被上訴人，而無論出售或拍賣現住的房屋，所得
      的房屋價款，均將低於原審所採鑑定結果之市價甚多，上
      訴人及子女亦將因此無居住的房屋，對上訴人及子女顯然
      不公。因此，上訴人請求鈞院另指定估價師重新估價，如
      不另指定估價師重新估價，則請促成兩造和解出售該房地
      ，所得的房屋價款加上離婚前兩造的存款，扣除離婚前之
      債務後，餘款兩造平分；或將該房地的所有權移轉過戶到
      兒子名下，和解結案等語。
五、被上訴人於本院聲明，求為判決：上訴駁回。
    並補充陳述稱：
    (一)對鈞院函調被上訴人之財產明細表，逐一說明如下：
      1.台中市○區○○○路一段296號13樓之2房屋、及台中市
        ○區○○段0000-0000號土地，係被上訴人於兩造離婚
        後之94年5月25日所購得，有所有權狀可參，此財產為
        被上訴人夫妻財產關係消滅後為謀棲身之地借貸所購得
        ，依法非分配之對象。上開不動產係被上訴人向向舜元
        建設股份有限公司購得，當時總價273萬元，其中自備
        款28萬元，餘由建商代買方向台灣銀行黎明分行貸款
        245萬元，有預定買賣契約書及付款明細表可參。被上
        訴人只有台企銀太平分行之帳戶，離婚時存款確只有
        69,445元，上開自備款28萬元，其中10萬元、及6萬多
        元，係分別向朋友、及保險公司借的，其餘6萬元係原
        來之積蓄，有被上訴人提出之上開存摺可証。
      2.車號OD-0970福特六和汽車乙部，係被上訴人於96年12
        月21日向訴外人蘇詩云購得之二手車，有汽車新領牌登
        記書圖章記載及行車執照換補照日期兩相對照可參，此
        財產亦非分配對象。
      3.新泰加油站股份有限公司投資50萬元部分，僅其中10萬
        元是在93年7月14日買賣交割，另40萬元則是在94年5月
        4日夫妻財產關係消滅後始為買賣交割，此有國稅局年
        度證券交易稅一般代繳稅額繳款書三張可參。
      4.富龍車行之股份資產：被上訴人於原審已陳述及上訴人
        所經營之自行車店商號為富龍車行，當初係以被上訴人
        名義申請，實際經營者為上訴人，因此經營車行之收入
        與支出都進入上訴人在台新銀行太平分行之帳戶內，其
        買料等所開之支票亦向該銀行申請，並以其名義開具，
        以上皆可證明此部分之股份、資產實際上屬上訴人所有
        ，被上訴人並無所得，且富龍車行於兩造離婚後約95、
        96年間因稅捐仍向被上訴人課徵，經被上訴人反應，上
        訴人已更正為該車行之負責人，即富龍車行已原封歸上
        訴人所有。
      5.綜上所述，被上訴人漏未算入現存財產參與分配的只有
        新泰加油站之投資款10萬元。
    (二)被上訴人於94年3月11日之存款為69,445元，有存摺可証
      ，原判決誤認為96,000元，超出之26,555元應自被上訴人
      現存財產中扣除。
    (三)關於不動產再送鑑定一事，上訴人並未能提出鑑定人有何
      錯誤，僅泛指鑑價離譜，並無可取，被上訴人認為無再鑑
      價之必要。
    (四)被上訴人於台企銀太平分行94年3月23日之存款利息只有
      199元，如以財政部台灣省中區國稅局94年度未申報核定
      之台企銀太平分行所得額1,431元，對照上訴人於94年在
      台新銀行太平分行利息有1,823元，上訴人該帳戶之存款
      亦不比被上訴人少，上訴人稱被上訴人有隱匿暗存乙事，
      顯不足採信。
    (五)至上訴人主張有償還被上訴人父親50萬元部分，上訴人係
      從離婚前就開始陸陸續續還，一直到離婚時尚欠十幾萬元
      ，之後才清償完畢，而被上訴人亦有自薪水拿出來償還等
      語。
六、查被上訴人主張兩造於80年3月2日結婚，於94年3月11日協
    議離婚；兩造於婚姻關係存續中，並未以契約約定夫妻財產
    制，依法應以法定財產制為夫妻財產制，被上訴人於婚姻關
    係存續中，財產計有存款69,445元，汽車一部（車牌3Q-390
    6號），價值400,000元；上訴人財產則為汽車一部（車牌R6
    -8025），價值80,000元，及臺中縣太平市○○段577地號（
    權利範圍23/1000）土地暨其上建物臺中縣太平市○○段154
    95建號（即門牌號碼：臺中縣太平市○○路274巷61弄15號
    ）之房屋，以及上開不動產向銀行貸款447,919未償之債務
    等情，業據其提出財產清單、及上開建物登記謄本在卷可稽
    ，並為上訴人所不爭執，堪信被上訴人上開之主張為真實。
    惟被上訴人主張兩造94年3月11日離婚時，上訴人尚留有財
    產，被上訴人除前述財產外並無其他財產，上訴人之財產顯
    多於被上訴人，被上訴人依法得請求剩餘財產分配一節，則
    為上訴人所否認，並辯以：(一)被上訴人離婚時之財產總額應
    為1,315,389元，係被上訴人隱匿未報；(二)上訴人於離婚後
    即清償向被上訴人父親之借款50萬元，加上積欠上訴人父母
    150萬元、及其妹妹156萬元，上訴人共有借款債務356萬元
    ；(三)兩造於離婚時，房地產價值低落，上訴人所有之房地當
    時之折舊現值約350萬元。扣除上開借款債務，不但無剩餘
    財產，且尚有銀行貸款447,919元未還清，是上訴人離婚時
    並無剩餘財產可供分配等語。
七、按夫妻未以契約訂立夫妻財產制，除本法另有規定外，以法
    定財產制為夫妻財產制。法定財產制關係消滅時，夫或妻現
    存之婚後財產，扣除婚姻關係存續中所負債務後，如有剩餘
    ，其雙方剩餘財產之差額，應平均分配。但下列財產不在此
    限：(一)因繼承或其他無償取得之財產。(二)慰撫金。依前項規
    定，平均分配顯失公平者，法院得調整或免除其分配額。又
    夫妻現存之婚後財產，其價值計算以法定財產制關係消滅時
    為準。民法第1005條、第1030條之1第1、2項、第1030條之4
    前段分別定有明文。查兩造於婚姻存續中未以契約訂立夫妻
    財產制，亦未改用分別財產制之事實，為兩造所不爭執，依
    法即應適用法定財產制。又兩造婚姻關係於94年3月11日協
    議離婚，被上訴人主張分配夫妻剩餘財產財產，依法洵屬有
    據；又兩造現存之婚後財產，其價值之計算，應以兩造法定
    財產制關係消滅時，即94年3月11日協議離婚時為基準。
    經查：
   A、被上訴人現存之婚後財產：
    被上訴人於婚姻關係存續中存款為69,445元，有存摺在卷
      可稽（見本院卷第68頁)。
    汽車一部（車牌3Q-3906號），價值400,000元。
      以上為兩造所不爭執，已如上述，此部分財產自應列入被
      上訴人現存之婚後財產。
    又依本院調取被上訴人之財產所得明細表，查明被上訴人
      於95年度投資新泰加油站股份有限公司50萬元（見本院卷
      第61頁），被上訴人自認上開投資中，其中10萬元係在93
      年7月14日買賣交割，此漏未算入現存財產中，同意列入
      ；惟另40萬元係於兩造離婚後之94年5月4日始為買賣交割
      等情，業據其提出國稅局年度證券交易稅一般代繳稅額繳
      款書三張為証（見本院卷第79、80頁）。按夫妻現存之婚
      後財產係以兩造婚姻關係消滅時即94年3月11日協議離婚
      時為基準，已如前述。被上訴人上開40萬元部分，既為兩
      造婚姻關係消滅後之95年5月4日所為之投資款，上訴人並
      並無法證明該款係被上訴人隱匿現存之婚後財產，自不計
      入兩造現存之婚後財產；至10萬元部分，被上訴人已自認
      漏未計入其婚後財產，且核與上開證券交易稅繳款書所示
      之交易日期相符，此10萬元自應追加列入剩餘財產分配。
    以上合計被上訴人現存之婚後財產為569,445元。
   B、被上訴人於婚姻關係存續中所負之債務：被上訴人並未主
      張其負有任何債務。
   C、上訴人現存之婚後財產：
    汽車一部（車牌R6-8025、已出售），價值80,000元。
    臺中縣太平市○○段577地號土地（權利範圍23/1000）、
      暨其上建物臺中縣太平市○○段建號15495（即門牌臺中
      縣太平市○○路274巷61弄15號）之房屋。
      以上為兩造所不爭執，已如上述，此部分財產自應列入上
      訴人現存之婚後財產。惟上訴人對上開不動產鑑價總價額
      為5,153,000元一節，則以：兩造於離婚時，房地產價值
      低落，其所有之上開房地當時之折舊現值僅約350萬元，
      顏淑如建築師事務所就上開不動產之鑑價高於當時市價，
      該鑑定價格離譜，請求再重為鑑價云云。然查：兩造就上
      開不動產於原審已合意委託顏淑如建築師事務所鑑定一節
      ，有原審言詞辯論筆錄在卷可稽（見原審卷第112、113頁
      ）。按法院於選任鑑定人前，得命當事人陳述意見；其經
      當事人合意指定鑑定人者，應從其合意選任之。民事訴訟
      法第326條第2項前段定有明文。次依民事訴訟辯論權主義
      原則、及訴訟契約法理，當事人就爭執事項，已合意由特
      定鑑定機關、或其他專業人士鑑定者，就該鑑定結果，除
      經兩造同意不採取、或顯有違法失當之情形外，原則上兩
      造均應受拘束，法院不宜摒棄鑑定結果不採。兩造既已合
      意由顏淑如建築師事務所鑑定，經鑑定結果：臺中縣太平
      市○○段577地號土地於94年3月時之價值為3,438,000元
      ；其上之建物即臺中縣太平市○○段15495建號（門牌臺
      中縣太平市○○路274巷61弄15號）於94年3月時之價值為
      1,715,000元，合計土地及建物於94年3月時之總價額為5,
      153,000元等情，有該事務所96年11月22日96年如鑑字第
      132244號函暨所附不動產鑑估報告書在卷可稽（見原審卷
      第125至129頁），復經本院向該建築師事務所函查上開不
      動產是否有鑑價過高一節，經該建築師事務所於97年4月
      23日以如鑑字第05164號函復並無鑑價過高情事，有該函
      在卷可佐 (見本院卷第33頁），而上訴人並未能提出該鑑
      定報告有何違誤、或失當之積極事證，且被上訴人亦不同
      意重新鑑價，則上訴人空言否認，並請求重新鑑價，自無
      可採。故上開不動產於兩造離婚時之總價值計為5,153,00
      0元，應認為適當，自應以此價額列入上訴人現存之婚後
      財產。
    以上合計上訴人現存之婚後財產為5,233,000元
   D、上訴人於婚姻關係存續中所負之債務：
    上訴人主張其因上開不動產向銀行貸款，尚有447,919元
      未償一節，為被上訴人所不爭，則此部分債務自應列入上
      訴人於婚姻關係存續中所負之債務。
    上訴人主張向其父母吳超、吳廖滿借款150萬元；及向其
      妹吳子賢借款156萬元，應列入其於婚姻存續中所負之債
      務等語，惟已為被上訴人所否認。經查：上訴人雖提出其
      父吳超於合作金庫活期儲存款存摺於91年7月5日有現金支
      出200萬元一節（見原審卷155、156頁），作為其向父母
      借款之証明，按吳超固於該日有領出200萬元現金，惟尚
      不能証明該領出之款項係借貸予上訴人之事實；又依上訴
      人提出之借據（見原審卷第43頁)，依該借據內容記載：
      上訴人於90年5月21日向其父母吳超、吳廖滿借150萬元等
      語，核該借據所示之借款日期、及金額，與上開存摺所示
      並未吻合，上訴人嗣雖改稱：借款日期為91年7月5日，當
      時其父母提領200萬元，交予其150萬元、及其妹50萬元云
      云，惟據證人即上訴人之父母吳超、吳廖滿於原審則證稱
      ：其於90年5月間借錢給上訴人，於同日分兩次給付，共
      計150萬元等語（見原審卷第80、81頁)，則証人所述又與
      上訴人上開更正之詞有所齟齬。按上訴人苟向其父母借款
      屬實，其等間應無錯置日期等細節，由上訴人前後所述不
      一，又與証人吳超、吳廖滿之証言不符，上訴人主張有向
      其父母借款一節，已難見其真實，自不足採。至上訴人上
      訴人主張向其妹吳子賢借款156萬元部分，固據其提出借
      據、及吳子賢設於彰化銀行北嘉義分行之帳戶為証（見原
      審卷第44至52頁），惟查：吳子賢上開帳戶之提款日，雖
      與借據所示之借款日期相符，然除93年8月3日之提款金額
      相符外，其餘金額並不相符合；況吳子賢有於上開日期領
      出金錢之紀錄，亦不能証明該領出之款項係借貸予上訴人
      之事實；且依吳子賢該存摺出入明細表之記載，其中有多
      筆電匯、及匯款予他人紀錄，足見；吳子賢使用金錢之謹
      慎度，其對金錢出入以匯款方式處理，以明來龍去脈，何
      以於借予上訴人之上開金額，亦非小額，卻未以匯款方式
      處理，即與常情有違，因之；証人吳子賢雖於原審証稱上
      訴人確有向其借得上開款項云云，此無非係迴護上訴人之
      詞，亦不足採信。綜上，上訴人主張向其父母吳超、吳廖
      滿借款150萬元；及向其妹吳子賢借款156萬元，均非事實
      ，自不得列入其於婚姻存續中所負之債務。
    上訴人又主張其向被上訴人之父借款50萬元，於離婚後陸
      續清償完畢，此金額應列入其於婚姻存續中所負之債務等
      語；被上訴人則以：上訴人係從離婚前就開始陸陸續續還
      ，一直到離婚時尚欠十幾萬元，之後才清償完畢，其亦有
      自薪水拿出來償還等語（見本院卷第83頁背面)。依被上
      訴人上開所述，上訴人確有於婚姻存續中向被上訴人之父
      借款50萬元，且於離婚時尚未清償完畢之事實，被上訴人
      雖以上訴人於離婚前已陸續償還、且其亦有部分清償等語
      ，惟並未據被上訴人提出積極事證以之證明，即無足採。
      則此50萬元之債務自應列入上訴人於婚姻關係存續中所負
      之債務。
    上訴人又以其於離婚前以40萬元補助被上訴人購買小客車
      ，被上訴人應償還其40萬元之借款等語，惟查：上訴人出
      資40萬元為被上訴人購買汽車部分，係兩造婚姻關係存續
      中日常生活所需之支出，該小客車雖登記於被上訴人名下
      ，被上訴人已將該小客車價值40萬元，列入被上訴人現存
      之婚後財產中，上訴人自無再重複請求之扣減之理。
    以上合計上訴人於婚姻關係存續中所負之債務為947,919
      元。
   E、上訴人無償取得之財產：
      被上訴人於原審就上訴人之父母吳超、吳廖滿贈與上訴人
      90萬元部分，並不爭執等語（見原審卷第81頁)，則此90
      萬元係屬上訴人無償取得之財產，即非夫妻剩餘財產分配
      之標的，自應由上訴人上開現存之婚後財產中扣減之。
八、按兩造應列入剩餘財產之計算式為：婚後財產－婚後負債－
    無償取得之財產＝各自之剩餘財產（負數以零計算）。剩餘
    財產多者－剩餘財產較少者÷2＝平均分配額（即剩餘財產
    少者得向多者請求剩餘財產分配之數額）。
    綜合上述；兩造於離婚時屬剩餘財產之範圍：
    1.被上訴人之財產：569,445元。
    2.上訴人之財產：0000000元【計算式：5,233,000元－947,
      919元（婚姻關係存續中所負之債務）－900,000(無償取
      得之財產)＝3,385,081元】。
    3.被上訴人得請求上訴人給付婚姻存續中之剩餘財產為：
      1,407,818元【計算式：（3,385,081－569,445）÷2＝
      1,407,818元】。
    4.則被上訴人依民法第1030條之1第1項規定，得向上訴人請
      求給付夫妻剩餘財產之金額為1,407,818元，被上訴人於
      本院減縮利息之請求，即自追加起訴狀繕本送達翌日即96
      年96年12月21日起至清償日止，按年息5﹪計算之利息部
      分，為有理由，應予准許。至逾上開範圍之請求，則無理
      由，應予駁回。
九、又上訴人以被上訴人於離婚後隨即購買台中市○區○○段00
    00-0000號房地，並換購福特六和汽車，此係被上訴人於婚
    姻存續中所暗藏之財產，應列入兩造剩餘財產分配一節，惟
    亦為被上訴人所否認。查依本院調取被上訴人之稅務電子閘
    門財產所得調件明細表，查明被上訴人係於94年5月25日購
    買上開房地、及於96年12月21日購得上開小客車等事實，惟
    上開資產均係被上訴人於夫妻財產關係消滅後所購得，有該
    不動產預定買賣契約書及付款明細表、所有權狀、及汽車新
    領牌登記書在卷可稽（見本院卷第75至78頁、第86至90頁）
    ，上開資產既均係被上訴人於夫妻財產關係消滅後所購得，
    依法本非夫妻剩餘財產分配之標的；且被上訴人對上開資金
    來源亦陳述甚明如上，自不得列入被上訴人現存之婚後財產
    予以分配。
十、至上訴人又以被上訴人於婚姻關係存續中，並未負擔家庭生
    活及子女之生活教育費用，又隱匿財產入己，兩造剩餘財產
    如平均分配，顯失公平，應依民法第1030條之1條第2項規定
    ，調整分配額云云，惟已為被上訴人所否認。查上訴人就其
    主張之上開情事，並未提出任何事証以供本院調查審認，已
    無足取。況夫妻於婚姻存續中所為之付出，除金錢之支出外
    ，尚及於操持家務、教養子女等項，夫妻一方所增加之財產
    ，應歸功於雙方之協力，故夫妻剩餘財產之分配，除因繼承
    或其他無償取得者外，另一方應有平均分配之權利，以符合
    夫妻分配剩餘財產之立法旨意。上訴人徒以負擔家計費用之
    有無，主張應調整被上訴人分配額，自無從准許。
十一、綜上所述，被上訴人本於夫妻分配剩餘財產請求權法律關
      係，請求上訴人應給付1,407,818元，及自追加起訴狀繕
      本送達翌日即96年96年12月21日起至清償日止，按年息5
      ﹪計算之利息（被上訴人減縮利息部分之請求），被上訴
      人之請求在上開範圍內為有理由，應予以准許，至逾此範
      圍之請求，為無理由，應予駁回。原審以被上訴人之請求
      於上開範圍內之金額予以准許、及為假執行宣告，核與法
      相符，上訴人上訴意旨求予廢棄改判，為無理由，此部分
      上訴應予駁回；惟就被上訴人超過上開金額及利息部分，
      為上訴人敗訴之判決，容有未洽，上訴意旨指摘原判決不
      當，求予廢棄改判，就該部分為有理由，自應由本院廢棄
      改判，如主文第二項所示。
十二、本案事實已臻明確，兩造其餘攻擊防禦方法，不足以影響
      本判決結果，爰不一一論述，併此敘明。
據上論結：本件上訴為一部有理由，一部無理由，依民事訴訟法
第450條、第449條第1項、第79條，判決如主文。
中    華    民    國    97    年    8     月    26    日
                  民事第四庭    審判長法  官  陳蘇宗
                                      法  官  黃永祥
                                      法  官  張浴美
以上正本係照原本作成。
不得上訴。
                                      書記官  郭振祥
中    華    民    國    97    年    8     月    26    日
                                                      Ａ


司法院資訊處製作；財團法人民間司法改革基金會備份。
